【裁判字號】    99,交聲,2303
【裁判日期】    990826
【裁判案由】    聲明異議
【裁判全文】
臺灣高雄地方法院交通事件裁定        99年度交聲字第2303號
原處分機關  高雄市政府交通局
異  議  人  甲○○
上列受處分人因違反道路交通管理處罰條例案件，對於高雄市政
府交通局民國99年7月27 日所為之處分（原處分案號：高市交裁
字第裁32-B00000000號）聲明異議，本院裁定如下：
    主  文
原處分撤銷。
甲○○汽車駕駛人，駕駛汽車經測試酒精濃度超過規定標準，應
吊扣普通重型機器腳踏車駕駛執照拾貳個月及接受道路交通安全
講習。
    理  由
一、異議意旨略以：異議人即受處分人甲○○於民國99年1 月16
    日19 時許，在設於高雄市○○○路之享溫馨KTV內飲用啤酒
    後，明知自己已達於不能安全駕駛動力交通工具之狀態，猶
    貿然於同日23時許，騎乘車牌號碼L55—465號之重型機車欲
    前往台南地區。嗣於同日23時48分許，甲○○騎乘上開車輛
    行經高雄市左營區○○○路952 號時，因飲用酒類後駕駛判
    斷力減弱，其因而自行摔倒，甲○○因而受有頭部外傷、左
    顳及頸部擦傷、左鎖骨骨折之傷害。經據報前往處理之員警
    檢測其吐氣酒精濃度達每公升0.55毫克。惟異議人之上開行
    為，業經簡易判決確定並裁罰新臺幣（下同）45,000元之公
    益金，且異議人已完納上開公益金，詎原處分機關竟又重複
    裁處異議人37,500元之罰鍰，造成異議人經濟困難，顯然有
    誤，爰就原處分機關裁處罰鍰之部分，依法聲明異議等語。
二、本件異議人酒後駕車之違規行為單一，而罰鍰、吊扣駕駛執
    照及施以道路交通安全講習等法律效果（處罰效果）與違規
    行為之存否俱無從分離，是以異議人雖僅就罰鍰部分聲明異
    議，惟為貫徹司法審查作用，本院亦應就吊扣駕駛執照等法
    律效果予以審理，合先指明。
三、按汽車（含機器腳踏車，下同）駕駛人，駕駛汽車經測試檢
    定酒精濃度超過規定標準者，處15,000元以上60,000元以下
    罰鍰，並當場移置保管其車輛及吊扣其駕駛執照1 年；因而
    肇事致人受傷者，並吊扣其駕駛執照2 年；致人重傷或死亡
    者，吊銷其駕駛執照，並不得再考領；又汽車駕駛人，有道
    路交通管理處罰條例第35條第1 項規定之情形者，應接受道
    路交通安全講習，道路交通管理處罰條例第35條第1 項第1
    款、第24條第1 項第2 款分別規定甚明。而所謂酒精濃度超
    過規定之標準者，依道路交通安全規則第114 條第2 款之規
    定，係指汽車駕駛人飲用酒類或其他類似物後其吐氣所含酒
    精濃度超過每公升0.25毫克或血液中酒精濃度超過0.05% 以
    上者。經查：
（一）異議人即受處分人甲○○於民國99年1月16日19 時許，在
    設於高雄市○○○路之享溫馨KTV 內飲用啤酒後，明知自己
    已達於不能安全駕駛動力交通工具之狀態，猶貿然於同日23
    時許，騎乘車牌號碼L55—465號之重型機車欲前往台南地區
    。嗣於同日23時48分許，甲○○騎乘上開車輛行經高雄市左
    營區○○○路952 號時，因飲用酒類後駕駛判斷力減弱，其
    因而自行摔倒，甲○○因而受有頭部外傷、左顳及頸部擦傷
    、左鎖骨骨折之傷害。經據報前往處理之員警檢測其吐氣酒
    精濃度達每公升0.55毫克，超過法定標準，乃當場製單舉發
    ，原處分機關並依道路交通管理處罰條例第35條第1 項第1
    款、違反道路交通管理事件統一裁罰基準及處理細則第43、
    44、67條及違反道路交通管理事件統一裁罰基準表規定，裁
    處異議人罰鍰37,500元，吊扣駕駛執照12個月，並施以道路
    交通安全講習等情，為異議人所不爭執，並有高雄市政府交
    通局99年7月27 日高市交裁字第裁32-B00000000號違反道路
    交通管理事件裁決書、及異議人駕照基本資料各1 份在卷可
    稽，此部分事實，固堪認定。
（二）就原處分裁處異議人罰鍰37,500 元是否適法部分：
    按一行為同時觸犯刑事法律及違反行政法上義務規定者，依
    刑事法律處罰之，但其行為應處以其他種類行政罰或得沒入
    之物而未經法院宣告沒收者，亦得裁處之；前項行為如經不
    起訴處分或為無罪、免訴、不受理、不付審理之裁判確定者
    ，得依違反行政法上義務規定裁處之，行政罰法第26條規定
    甚明。查異議人因上開酒後駕車行為，另涉犯刑法第185 條
    之3 不能安全駕駛動力交通工具而駕駛罪之刑事案件部分，
    業經臺灣高雄地方法院檢察署檢察官以99年度偵字第3018號
    聲請簡易判決處刑，經本院以99年度審交簡字第1040號判決
    處罰金45,000，於99年5 月19日繳清，有上開刑事簡易判決
    書、臺灣高等法院被告前案紀錄表各1 份在卷可憑。而因異
    議人所支付之易科罰金金額，已超過原處分機關所處罰鍰37
    ,500元，揆諸行政罰法第26條第1 項、道路交通管理處罰條
    例第35條第8 項之規定，自不得再對異議人處以罰鍰，僅得
    對異議人處以沒入或其他種類之行政罰。是原處分機關逕以
    異議人酒精濃度超過規定標準，對異議人裁處罰鍰，尚有未
    洽。
（三）就原處分裁處吊扣駕駛執照12個月及施以道路交通安全講
    習，是否適法部分：
  1.吊扣駕照及施以道路交通安全講習等處分，在種類、性質上
    係屬非財產罰，且與財產罰間欠缺易處可能性；又該等處分
    ，分別係以在一定期間內取消異議人駕車資格、對異議人再
    施以交通安全教育等方式，降低異議人「將來」繼續酒醉騎
    車之危險，依據行政罰法第26條第1 項規定，自得與罰鍰併
    合處罰，以符行政目的。是故原處分關於裁處吊扣駕駛執照
    12個月及施以道路交通安全講習等部分，均尚無違「一事不
    二罰」原則。
  2.又查，原處分所吊扣者係異議人之重型機車普通駕駛執照乙
    節，有異議人汽車駕駛執照基本資料在卷可查，然觀之原處
    分處罰主文欄僅載稱「吊扣駕駛執照12個月」，並未載明所
    吊扣駕駛執照之種類，其吊扣處分顯然未臻明確，本院自應
    指明本件應吊扣駕駛執照之標的為「重型機車普通駕駛執照
    」，避免爭議。
四、綜上所述，原處分機關所為裁罰異議人37,500元之裁決，已
    違反「一事不二罰」原則，自屬違法，異議人聲明異議請求
    撤銷此部分之處分，為有理由，另原處分尚有未指明應吊扣
    駕駛執照種類之缺失，本院爰將原處分全數予以撤銷，並依
    法自為裁定如主文第2 項所示。
五、依道路交通案件處理辦法第20條，裁定如主文。
中    華    民    國    99    年    8     月    26    日
                        交通法庭  法  官  陳志銘
以上正本證明與原本無異。
如不服本裁定，應於收受送達後5 日內向本院提出抗告狀。
中    華    民    國    99    年    8     月    26    日
                                  書記官  王碧蓉

司法院資訊處製作；財團法人民間司法改革基金會備份。
